【裁判字號】    97,交聲,2249
【裁判日期】    970926
【裁判案由】    違反道路交通管理處罰條例聲明異議
【裁判全文】
臺灣臺北地方法院交通事件裁定        97年度交聲字第2249號
原處分機關  臺北市交通事件裁決所
異議人即
受處分人    乙○○
上列異議人即受處分人因違反道路交通管理處罰條例案件，對於
臺北市交通事件裁決所於民國97年8 月27日所為之處分（原處分
：北市裁罰字第裁22-A1A127998號），聲明異議，本院裁定如下
：
    主  文
異議駁回。
    理  由
一、汽車行駛至交岔路口，其轉彎應遵守燈光號誌，道路交通安
    全規則第102 條第1 項第1 款定有明文；又按，汽車駕駛人
    轉彎時，不依號誌指示行駛，處新臺幣（下同）6 百元以上
    1 千8 百元以下罰鍰，記違規點數1 點。又汽車駕駛人，駕
    駛汽車違反道路交通安全規則，因而肇事致人受傷者，記違
    規點數3 點，道路交通管理處罰條例第48條第1 項第2 款、
    第63條第1 項第1 款、第61條第3 項亦定有明文。
二、異議人即受處分人乙○○於民國97年4 月29日9 時20分許，
    駕駛營小客車（車牌號碼：G5－335 號，下稱系爭車輛）沿
    台北市○○路○ 段第3 車道至松仁路交岔口，由東往南左轉
    ，因未依號誌指示左轉，致系爭車輛右後車身與沿信義路5
    段第3 車道西往東直行之WKC －535 號普通輕型機車前車頭
    發生碰撞而肇事，並因而致機車騎士紀志雄頭部碰傷，經台
    北市政府警察局交通警察大隊掣單舉發受處分人違反道路交
    通管理處罰條例第48條第1 項第2 款、第61條第3 項之違規
    ，經受處分人於應到案日期前向原處分機關即台北市交通事
    件裁決所提出申訴，由原處分機關函請舉發單位即台北市政
    府警察局交通警察大隊調查結果，仍認受處分人有前開未依
    號誌指示左轉彎、違反道路交通安全規則肇事致人受傷等違
    規行為，原處分機關乃依道路交通管理處罰條例第48條第1
    項第2 款、第61條第3 項、第63條第1 項第1 款（裁決書漏
    載第1 項第1 款）及違反道路交通管理事件統一裁罰基準表
    之規定，於97年8 月27日以北市裁罰字第裁22-A1A127998號
    裁決書裁處受處分人罰鍰600元，並共記違規點數4 點。
三、受處分人異議意旨略以：本人駕駛系爭車輛於前開時間，在
    台北市○○路○ 段與松仁路交岔口，欲由東往南左轉時，確
    實在左轉號誌燈亮起時才左轉，並未違反號誌而無違規，事
    實上，是對方違反號誌之指示，而且超速行駛云云。
四、本院查：
（一）受處分人乙○○於97年4 月29日9 時20分許，駕駛系爭車
      輛沿台北市○○路○ 段第3 車道至松仁路交岔口，由東往
      南左轉，因未依號誌指示左轉，致系爭車輛右後車身與沿
      信義路5 段第3 車道西往東直行之WKC －535 號普通輕型
      機車前車頭發生碰撞而肇事，並因而致機車騎士紀志雄頭
      部碰傷，業經台北市政府警察局交通警察大隊掣單舉發受
      處分人違反道路交通管理處罰條例第48條第1 項第2 款、
      第61條第3 項之違規，除有前開之舉發違反道路交通管理
      事件通知單在卷可稽外，復有台北市政府警察局信義分局
      交通分隊交通事故談話紀錄表、交通事故現場圖、交通事
      故補充資料表在卷可參。
（二）證人甲○○於警詢雖供稱：我當時在路口紅燈臨停，雙方
      不相識，我目擊系爭車輛在變了黃燈就搶先左轉松仁路，
      而前開WKC －535 號機車也是變了黃燈就搶著直行，結果
      就聽到一聲撞擊聲音，機車騎士即倒地受傷等語（見本院
      卷第21頁），然證人甲○○於本院調查時卻具結證稱：我
      聽到碰的一聲，我本來有抬頭要看燈號，但我嚇了一跳，
      就忘記了燈號。我在作警察詢問時，確有陳述如筆錄上所
      載之內容，但我現在回想，是有點怪怪的等語（見本院卷
      第46頁背面），則證人甲○○前開所證已然無法證明受處
      分人確有違反號誌之指示；惟查，本院參照受處分人於該
      路口肇事時，該路口監視器所拍攝之內容，乃係當受處分
      人所駕駛之系爭車輛已開始左轉時，其他待轉之車輛均仍
      在原地而未駛離待轉區，而被害人紀志雄騎乘機車所行駛
      之方向，除該機車直行外，尚有一部自小客車與之併行，
      直到系爭車輛撞擊被害人紀志雄所騎乘之機車後，前開待
      轉之汽車始逐一駛出待轉區左轉，有前開監視器錄影光碟
      擷取畫面在卷可稽（見本院卷第52頁、第68頁），顯見受
      處分人所駕駛之系爭車輛開始左轉時，左轉號誌尚未亮起
      ，否則其他車輛豈會仍在待轉區，而未跟著系爭車輛駛離
      待轉區之理。受處分人違反號誌之指示，至為明顯。其前
      開所辯，顯係事後卸責之詞，不足採信。
（三）基上，本件事證明確，受處分人違規事實，堪以認定，其
      前開所辯，不足採信。
五、綜上所述，受處分人確有在前開時、地駕駛系爭車輛，於轉
    彎時違反號誌之指示，違反道路交通安全規則之規定，因而
    肇事致人受傷等違規行為，原處分機關依道路交通管理處罰
    條例第48條第1 項第2 款、第63條第1 項第1 款、第61條第
    3 項及違反道路交通管理事件統一裁罰基準表之規定，裁處
    受處分人罰鍰受處分人罰鍰600 元，並記違規點數1 點、3
    點（共4 點），核無不當。本件聲明異議為無理由，應予駁
    回。
六、據上論斷，應依道路交通案件處理辦法第19條，裁定如主文
    。
中    華    民    國    97    年    9     月    26    日
                  交通法庭  法  官  蔡守訓
上正本證明與原本無異。
如不服本裁定，應於裁定送達後5日內向本院提出抗告狀。
                            書記官  許婉如
中    華    民    國    97    年    9     月    26    日


司法院資訊處製作；財團法人民間司法改革基金會備份。
